【裁判字號】    92,易,1321
【裁判日期】    920731
【裁判案由】    竊盜等
【裁判全文】
臺灣板橋地方法院刑事判決                        九十二年度易字第一三二一號
    公  訴  人  臺灣板橋地方法院檢察署檢察官
    被      告  丁○○
右列被告因竊盜等案件，經檢察官提起公訴（九十一年度偵字第一一九○○、一四九
一六、二○○○六號），本院判決如左：
    主  文
丁○○連續竊盜，累犯，處有期徒刑伍月，如易科罰金，以參佰元折算壹日。又收受
贓物，累犯，處拘役伍拾日，如易科罰金，以參佰折算壹日。又行使偽造私文書，足
以生損害於他人，累犯，處有期徒刑陸月，如易科罰金，以參佰元折算壹日。上開有
期徒刑部分，應執行有期徒刑拾月，如易科罰金，以參佰元折算壹日。
金鎰五金有限公司送貨單伍張（每張參聯）上偽造之「林睿騰（誤寫為林睿  ）」簽
名署押各壹枚（含複寫聯部分共計拾伍枚），均沒收之。
    事  實
一、丁○○前於民國（下同）八十八年間，因竊盜案件，經本院判處有期徒刑七月，
    並經臺灣高等法院駁回上訴確定，並於八十九年十月十一日執行完畢出監，猶不
    知悔改，復基於意圖為自己不法所有之概括犯意，先於九十一年三月間某日，在
    台北縣板橋市○○路一四五巷二號住處，竊取其外祖母潘金葉（已死亡）所有之
    珍珠項鍊一條、鑽戒一個、印章金戒指一個、金戒指二個、手鍊二條、白金項鍊
    一條、手錶一個及現金新台幣（下同）三萬元；又於九十一年四月二十八日上午
    九時許，在上開住處，竊取其舅母辛○○所有之手機一支（型號：ＮＯＫＩＡ八
    二五Ｏ）；復於九十一年四月三十日上午九時許，在上開住處，竊取其表妹庚○○所有之手機一支（型號：ＮＯＫＩＡ八二五Ｏ）；再於九十一年五月九日上午
    十二時許，在上開住處，竊取其姨母己○○所有之歌林冷氣機一台，並將之出售
    與不知情之舊電器買賣商人黃崑水。
二、丁○○另於九十一年六月十九日下午二時許，在台北縣板橋市○○路三號前，明
    知不詳之人所交付之機車一部（原為魏文豪所有，引擎號碼為Ｃ0000000
    號，車牌號碼原為ＡＹＮ─二九一號，已於九十一年三月二十六日辦理註銷車籍
    ），其上所懸掛之ＱＨＸ─六六一號車牌一面（原係黃宗富所有，於不詳時間，
    在臺北縣板橋市○○路五巷一弄九號前失竊，並於九十一年六月十九日下午五時
    許發現失竊，於翌日上午九時許報案）係他人失竊之贓物，竟仍收受上開已懸掛
    他人失竊車牌之機車，作為代步之交通工具使用。嗣於九十一年六月二十八日下
    午四時三十分許，丁○○騎乘上開機車行經台北縣新莊市○○街十八巷十七號前
    ，為警攔檢查獲。
三、丁○○明知其於九十一年三月二十一日起，已自進聯工業股份有限公司（下稱進
    聯公司）離職，而非該公司之員工，竟意圖為自己不法所有，並基於概括犯意，
    連續於九十一年九月十七日、九十一年九月二十五日、九十一年九月二十六日，
    前往台北縣新莊市○○路三五一號龍仲機械五金有限公司（下稱龍仲公司），向
    龍仲公司負責人丙○○佯稱進聯公司機器移動，須要購買電鑽等工具等語，因龍
    仲公司與進聯公司原即有交易往來，並均採月結方式結帳，致使丙○○不疑而陷
    於錯誤，分別交付價值合計共二萬一千八百元之電鑽等工具與丁○○，丁○○取
    得上開工具後，隨即將之轉賣他人；其後丁○○又於同年十月十日下午一時許，
    前往台北縣新莊市○○路四八Ｏ號之金鎰五金有限公司（下稱金鎰公司），向該
    公司人員甲○○偽稱其為進聯公司員工，進聯公司要購買鑽頭、鑽石銼刀等工具
    一批等語，因金鎰公司與進聯公司原亦有交易往來，亦採月結方式結帳，致使甲○○不疑而陷於錯誤，交付價值共計二萬六千一百四十七元之工具一批與丁○○
    ，丁○○並冒用「林睿騰」名義，在當場接續於金鎰公司送貨單五張（每張三聯
    ，自動複寫）上之「客戶簽收」欄內，各偽造「林睿騰（誤寫為林睿  ）」之簽
    名屬押一枚（含複寫聯部分合計共十五枚），而偽造足以表彰進聯公司已收受上
    開貨物之證明之私文書後，並交還甲○○而行使之，以資取信，足生損害於林睿
    騰及金鎰公司。丁○○於取得上開工具後亦隨即轉賣他人。嗣於九十一年十月十
    一日下午二時許，丁○○再次前往金鎰公司，並再佯稱購買電動鎚鑽時，因金鎰
    公司人員甲○○已向進聯公司查證得知該公司並無「林睿騰」之員工，丁○○復
    無法說明或返還上開工具，甲○○遂報警處理而未遂。
四、案經被害人潘金葉之女戊○○、被害人己○○、辛○○、庚○○、龍仲公司、金
    鎰公司訴由臺北縣政府警察局海山分局、板橋分局、新莊分局報請臺灣板橋地方
    法院檢察署檢察官偵查起訴。
    理  由
一、訊據被告丁○○坦承有於上開時、地，分別竊取被害人潘金葉、己○○、辛○○
    、庚○○所有之上開物品之事實，惟矢口否認有收受贓物、詐欺及偽造文書之犯
    行，辯稱：因乙○○欠我四千元，所以將上開機車交給我，等他有錢再拿回去，
    我並不知道車牌是贓物；購買五金工具都是替林睿騰買的，因為我幫他設計機器
    ，須要用到這些工具，是要做的機器的一部分，買到的工具都交給林睿騰了。簽
    名部分簽林睿騰是簽錯了，我隔天再去金鎰公司，是要把送貨單換回來云云。惟
    查：
（一）竊盜部分：
      被告於上開時、地，分別竊取被害人潘金葉、己○○、辛○○、庚○○所有之
      上開物品之事實，業據被告於警詢及本院審理中坦承不諱，核與告訴人戊○○
      、己○○、辛○○、庚○○於警詢及本院審理中指述情節相符，並經證人即舊
      電器買賣商人黃崑水於警詢中證述屬實，足認被告此部分自白與事實相符，應
      堪採信。
（二）收受贓物部分：
    (1)上開ＱＨＸ─六六一號機車車牌一面，為黃宗富所有，係於九十一年六月十九
      日下午五時許，在臺北縣板橋市○○路五巷一弄九號前發現被竊之事實，業據
      被害人黃宗富於警詢中指證明確，並有臺北縣政府警察局車牌（尋獲）通報單
      、及車輛竊盜車牌失竊資料個別查詢報表資料各一件在卷可資佐證，是被告收
      受之前開機車上所懸掛之車牌，客觀上屬贓物無疑。
    (2)被告雖辯稱因乙○○欠伊四千元，故將上開機車交伊使用，伊並不知道車牌是
      贓物云云，惟查證人乙○○於本院審理中證稱：「（問：有無在九十一年六月
      十九日下午二時許，在台北縣板橋市○○路三號前，將懸掛ＱＨＸ－六六一號
      車牌之機車交予被告使用？）沒有。他跟我說那是他的車」、「我不知道被告
      車子及車牌怎麼來的。我沒有交車子給他，我也沒欠他錢」等語（見本院九十
      二年五月十五日訊問筆錄），是被告上開所辯，與證人乙○○所證不符，已非
      得遽以採信。況被告若確係收受上開機車以為借款之擔保，其自應查核行車執
      照以確認該車是否為債務人即乙○○所有，否則即無從達到擔保借款之效果，
      然上開機車並非乙○○所有，被告竟收受作為借款之擔保，顯與常情不符，其
      所辯自非足採。又被告騎乘上開機車，卻無行車執照，而按汽機車應有行車執
      照或相關證件，以證明來源清楚，且應由駕駛人隨車攜帶行車執照，以備查驗
      ，此為週知之常識，被告在未取得機車行照之情形下，仍自他人處遽予收受騎
      用，足認其非無贓物之認識，自難謂無收受贓物之意欲。是其以不知贓為辯，
      要屬避就卸責之詞，不足採信。
（三）詐欺及偽造文書部分：
    (1)被告於警詢中自承：「我於九十一年十月十日十三時許，至該五金有限公司（
      指金鎰公司），以我在前公司（進聯公司）之工程師名義，向金鎰公司購得價
      值二萬六千一百四十七元之鑽石銼刀等工業用具一批」、「我有向龍仲公司詐
      得電鑽，過程和我詐騙金鎰公司方式手法一樣」、「我詐騙所得之工業用具，
      均於九十一年十月十日十六時拿至臺北市○○路某收購五金販子賣得三萬元」
      、「因先前於進聯公司服務，該公司積欠我薪資，我又知道龍仲公司、金鎰公
      司與進聯公司素有交易往來，而且是用簽帳的，所以才想以進聯公司名義，向
      二家五金公司簽帳，好讓進聯公司處理這個債務。我知道觸法」等語（見九十
      一年偵字第二○○六號卷第六頁正面、背面）、「我原本是要簽林睿騰，但最
      後一字簽錯了。送貨單上的名字是我亂簽的，並無此人，我也沒有認識之人叫
      做林睿騰」等語（見九十一年偵字第二○○六號卷第九頁正面），其於偵查中
      亦供稱：「八十九年十月，我到進聯公司上班，後來我外祖母今年三月過世，
      我向公司請假，公司不准，說我曠職，只發我到今年三月初的薪水，我有向勞
      委會申訴，公司欠我離職金二個月薪水，約八萬元，所以我才向龍仲公司及金
      鎰公司以簽帳方式訂購電鑽，共六支，後來賣給臺北市○○路的跳蚤市場，以
      一支五、六千元賣出」等語（見九十一年偵字第一一九○○號偵查卷第六十頁
      正面），核與告訴人龍仲公司、金鎰公司於警詢及本院審理中指述情節大致相
      符，又證人即進聯公司負責人陳惠姬於本院審理中證稱：被告於九十一年三月
      二十一日離職，被告認為解僱不合法而生勞資糾紛部分，被告去勞工局申訴後
      ，勞工局進行協調，被告申訴未成立，亦未另生任何民刑事訴訟等語（見本院
      九十二年五月八日訊問筆錄），此外，並有龍仲公司估價單影本三張（其上有
      被告具名簽收）、金鎰公司送貨單影本五張暨其上「客戶簽收」欄內偽造之「
      林睿騰（誤寫為林睿）」簽名署押各一枚在卷足資佐證，足見被告於警訊、偵
      查中之自白，與事實相符。
    (2)被告於本院審理中雖翻異前供，改辯稱購買五金工具都是替林睿騰買的，買到
      的工具都交給林睿騰了。簽名部分簽林睿騰是簽錯了，隔天再去金鎰公司，是
      要把送貨單換回來云云。惟查：經本院調閱全國姓名「林睿騰」，且符合被告
      所述之特徵（約四十餘歲男子）之人之口卡照片資料供被告指認，以查證「林
      睿騰」其人以便傳訊，惟被告卻未能指出其所稱之「林睿騰」究為何人，是有
      無被告所指稱之「林睿騰」其人，已非無疑。又被告於本院審理中供稱：林睿
      騰跟我定做機器，這些工具是零組件，是我要做的機器的一部分等語（見本院
      九十二年七月十七日審判筆錄），是被告既係為林睿騰製作機器，其向告訴人
      龍仲公司、金鎰公司購買之五金工具又為機器之零組件，衡情自應係將機具零
      組件組裝完成後，始將完成之機器交付與林睿騰，要無將購入之機器零組件即
      五金工具直接交付林睿騰之理，是被告辯稱是替林睿騰買的，買到的工具都交
      給林睿騰了云云，顯與事理有違，不足採信。再查，被告於本院審理中供承：
      「（問：是否有跟林睿騰約定用他名義買機器材料？）沒有」等語（見本院九
      十二年七月十七日審判筆錄），是被告既明知無使用林睿騰名義之權限，其於
      送貨單簽名時，自無誤簽林睿騰姓名之可能。又金鎰公司人員甲○○於本院審
      理中陳稱：「（九十一年十月十日）來買的那個人當時也沒說他是為自己或別
      人買工具，只說他是進聯的員工。後來因為我們送貨單共有三聯自動複寫，第
      一、二聯原則上應該由我們保留，結果被他誤拿，我們只剩第三聯，所以我當
      天就去進聯公司要把送貨單拿回，結果進聯公司說他們沒有這個員工，才發現
      有問題。結果他第二天下午又來我們店裡，又要買和昨天一樣的電動鎚鑽一台
      ，因為己經知道被騙，我問他是否為進聯的員工，他就說不出話，他說要打電
      話給進聯聯公司，但公司都沒人理他，我就叫他把東西拿來還我們，他說他會
      付錢，結果他就一直打電話，但都沒人過來，我說不付錢沒關係，把東西還我
      們，他就一直說會付錢，但都不說東西在何處，後來就報警處理」、「（問：
      被告第二天來有無要說明他非進聯公司員工？）沒有。他只說要再買一台，而
      且我質問他是否為進聯的員工，他一直吱唔，然後又一直打電話給進聯公司，
      要證明他是進聯公司的人，但進聯公司的小姐有來接電話，並告訴我說被告己
      經離職了，他本人都沒說他不是進聯公司的人」等語，足見被告翌日再度前往
      金鎰公司並無欲換回送貨單之意。是被告辯稱簽名部分簽林睿騰是簽錯了，隔
      天再去金鎰公司，是要把送貨單換回來云云，無非卸責之詞，亦不足採信。
    (3)被告既已非進聯公司之員工，自無使用進聯公司名義對外為任何交易行為之權
      限，其縱與進聯公司有勞資爭議，亦經勞工局調處結束，且其與聯進公司之糾
      紛亦與告訴人龍仲公司或金鎰公司無涉，此均應為被告所明知，其竟仍冒用進
      聯公司名義，向與進聯公司有交易往來之告訴人龍仲公司、金鎰公司購買五金
      工具，期使告訴人龍仲公司、金鎰公司向進聯公司請款，足見被告本身自始即
      無支付賣賣價金之意，主觀上有為自己不法所有之意圖甚明。
（四）綜上所述，本案事證明確，被告犯行洵堪認定，應依法論科。
二、按所謂文書，乃外型為有體物，文書表意人之思想或意思，以視覺感官可見之方
    法，記載於該有體物上者，均可謂為文書（最高法院七十六年台上字第二四六號
    判決意旨參照）。送貨單之「客戶簽收」欄上之簽名，依習慣足以表示已領受貨
    物之證明，而具有收據之作用，依刑法第二百二十條第一項規定，應論以私文書
    。核被告丁○○所為，係犯刑法第三百二十條第一項之竊盜罪、第三百四十九條
    第一項之收受贓物罪、第三百三十九條第一項詐欺取財罪、第三百三十九條第一
    項、第三項詐欺取財未遂罪、第二百十六條、第二百十條之行使偽造私文書罪。
    其偽造署押之行為係偽造私文書之階段行為、偽造私文書行為復為行使偽造私文
    書之低度行為，均不另論罪。又被告詐欺取財未遂、行使偽造私文書之事實部分
    ，雖未據公訴人起訴，惟此部分與公訴人起訴之犯罪事實，有連續犯、牽連犯裁
    判上一罪之關係，為起訴效力所及，本院自得加以審究。又被告於送貨單影本五
    張上「客戶簽收」欄內，各偽造「林睿騰（誤寫為林睿  ）」一枚，是其偽造私
    文書之行為雖有五次，惟係於密切接近之時間內為之，且侵害相同法益，應視為
    一犯罪行為之數個舉動之接續施行，應論以一罪。又被告先後多次竊盜、詐欺取
    財既遂暨未遂之犯行，時間緊接，所犯為構成犯罪要件相同之罪名，顯係分別基
    於概括犯意反覆為之，均為連續犯，應依刑法第五十六條規定，分別論以竊盜及
    詐欺取財既遂一罪，並均加重其刑。被告所犯行使偽造私文書罪、詐欺取財罪之
    間，有方法、結果之牽連關係，依刑法第五十五條規定，從較重之行使偽造私文
    書罪處斷。被告所犯竊盜罪、收受贓物罪、行使偽造私文書罪三罪間，犯意各別
    ，行為互殊，應予分論併罰。末查，被告前於八十八年間，因竊盜案件，經本院
    判處有期徒刑七月，並經臺灣高等法院駁回上訴確定，並於八十九年十月十一日
    執行完畢出監，有臺灣高等法院被告全國前案紀錄表在卷可稽，其於有期徒刑執
    行完畢後，五年內再犯有期徒刑以上刑之本罪，為累犯，應依法加重其刑，並就
    所犯竊盜罪部分，遞加重之。爰審酌被告犯罪之動機、目的、手段、犯罪所生之
    危害、犯罪所得及犯罪後之態度等一切情狀，各量處如主文所示之刑，並諭知易
    科罰金之折算標準，另就其有期徒刑部分，定其應執行之刑，及諭知易科罰金之
    折算標準，以示懲儆。
三、金鎰公司送貨單五張（每張三聯，自動複寫）上偽造之「林睿騰（誤寫為林睿
    ）」簽名署押各一枚（含複寫聯部分共計十五枚），不問屬於犯人與否，均應依
    刑法第二百十九條規定宣告沒收。
據上論斷，應依刑事訴訟法第二百九十九條第一項前段，刑法第五十六條、第二百十
六條、第二百十條、第三百二十條第一項、第三百三十九條第一項、第三百四十九條
第一項、第五十五條、第四十七條、第四十一條第一項前段、第二項、第五十一條第
五款、第二百十九條，罰金罰鍰提高標準條例第一條前段、第二條，判決如主文。
本案經檢察官簡美惠到庭執行職務。
中      華      民      國    九十二    年      七      月    三十一    日
                                      臺灣板橋地方法院刑事第四庭
                                          法  官  白  光  華
右正本證明與原本無異。
如不服本判決，應於判決送達後十日內，向本院提出上訴狀。
                                          書記官  陳  靜  怡
中      華      民      國    九十二    年      七      月    三十一    日
附錄本案論罪科刑法條全文：
中華民國刑法第二百一十條
 (偽造變造私文書罪)
偽造、變造私文書，足以生損害於公眾或他人者，處五年以下有期徒刑。
中華民國刑法第二百一十六條
 (行使偽造變造或登載不實之文書罪)
行使第二百十條至第二百十五條之文書者，依偽造、變造文書或登載不實事項或使登
載不實事項之規定處斷。
中華民國刑法第三百二十條
 (普通竊盜罪、竊佔罪)
意圖為自己或第三人不法之所有，而竊取他人之動產者，為竊盜罪，處五年以下有期
徒刑、拘役或五百元以下罰金。
意圖為自己或第三人不法之利益，而竊佔他人之不動產者，依前項之規定處斷。
前二項之未遂犯罰之。
中華民國刑法第三百四十九條
收受贓物者，處三年以下有期徒刑、拘役或五百元以下罰金。
搬運、寄藏、故買贓物或為牙保者，處五年以下有期徒刑、拘役或科或併科一千元以
下罰金。
因贓物變得之財物，以贓物論。


司法院資訊處製作；財團法人民間司法改革基金會備份。
